【裁判字號】    96,簡上,484
【裁判日期】    970220
【裁判案由】    家暴傷害
【裁判全文】
臺灣桃園地方法院刑事判決             96年度簡上字第484號
公  訴  人  台灣桃園地方法院檢察署檢察官
上  訴  人
即  被  告  丁○○
            丙○○
共      同
選任辯護人  朱富賢律師
上列上訴人因家暴傷害案件，不服本院刑事庭96年8 月13日96年
度桃簡字第271 號第一審刑事簡易判決（聲請簡易判決處刑案號
：95年度偵字第20177 號），提起上訴，本院管轄之第二審合議
庭判決如下：
    主  文
上訴駁回。
丁○○、丙○○均緩刑貳年。
    事實及理由
一、本件上訴意旨（略以）：上訴人等原以上訴理由狀均否認有
    持球棒為傷害犯行，辯稱係告訴人甲○○於案發當日在老家
    與其父即上訴人2 人之祖父劉傳立因先前之分產糾紛發生爭
    執，而約於下午3 時許駕車前往桃園縣八德市○○路1142巷
    66號其兄劉玉龍之新家，持石頭毀損劉玉龍所有房子牆角壁
    磚，上訴人2 人見狀乃趨前欲阻止告訴人甲○○繼續破壞，
    此時告訴人甲○○反持石頭轉而攻擊上訴人2 人，上訴人2
    人乃上前與告訴人甲○○爭奪石頭，在爭奪過程中，告訴人
    甲○○曾摔跤撞及屋邊之水泥駁崁，之後告訴人甲○○起身
    通過房屋旁雜草叢生之空地並越過水溝（寬約1.5 公尺，深
    約1 公尺），到達道路旁開車離去。告訴人之傷勢應係自己
    跌倒所致，並且上訴人2 人應有正當防衛之適用等語。嗣於
    最後審判期日坦承持球棒為家暴傷害犯行，辯稱有正當防衛
    ，惟防衛過當等語。
二、訊據上訴人即被告丁○○、丙○○對於本件家暴傷害之犯行
    均坦承不諱，核與告訴人指訴及證人乙○○之證述相符，並
    有診斷證明書、告訴人於行政院衛生署桃園醫院之急診病歷
    及急診護理紀錄在卷可資佐證。又被告等主張正當防衛且不
    爭執有防衛過當之情，業據原審判決採相同之認定，而認「
    所為難謂無過當之處」（參見原審判決書第3 頁）。是本件
    事證明確，被告丁○○、丙○○共同家暴傷害之犯行堪以認
    定。本院審理結果，認為原審對被告論罪科刑之判決，認定
    事實及適用法律部分均無不當，應予維持，並引用第一審刑
    事簡易判決所載之事實、證據及理由（如附件）。
三、按法官於有罪判決中，究應如何量處罪刑，均為實體法賦予
    審理法官裁量之刑罰權事項，法官行使此項裁量權，自得依
    據個案情節，參諸刑法第57條所定各款犯罪情狀之規定，於
    該法定刑度範圍內，基於合義務性之裁量，量處被告罪刑。
    質言之，法官為此量刑之裁量權時，除不得逾越法定刑或法
    定要件外，尚應符合法規範之體系及目的，遵守一般有效之
    經驗及論理法則等法原則，亦即應兼顧裁量之外部及內部性
    ，如非顯然有裁量逾越或裁量濫用之違法情事，自不得任意
    指摘為違法，此亦為最高法院歷年多起判例所宣示之原則（
    參見最高法院80年台非字第473 號判例、75年台上字第703
    3 號判例、72年台上字第6696號判例、72年台上字第3647號
    判例等）。本院以為，量刑或緩刑宣告與否之裁量權，乃憲
    法所保障法官獨立審判之核心，法院行使此項裁量權，亦非
    得以任意或自由為之，仍應受一般法律原理原則之拘束，即
    仍須符合法律授權之目的、法律秩序之理念、國民法律感情
    及一般合法有效之慣例等規範，尤其應遵守比例原則及平等
    原則之意旨，否則即可能構成裁量濫用之違法（另參見最高
    法院86年度台上字第7655號判決）。亦即如非有裁量逾越或
    裁量濫用之明顯違法情事，自不得擅加指摘其違法或不當，
    即使上級法院對下級法院裁量權之審查，亦應同此標準，此
    不僅在保障法官不受任何制度外之不當干涉，更保障法官不
    受制度內的異質干涉，此方符憲法第80條所宣示獨立審判之
    真義。
四、經查原審判決，已審酌被告2 人犯行之情節，告訴人所受傷
    害之輕重，及被告2 人雖有正當防衛，惟仍有防衛過當，且
    被告2 人於原審判決前未能賠償告訴人之損害，及被告等並
    無前科及其犯罪後之態度等一切情狀，於法定刑3 年以下有
    期徒刑、拘役或科罰金之範圍內，量處被告2 人均有期徒刑
    4 月，並依中華民國96年罪犯減刑條例，均減為有期徒刑2
    月，並均諭知易科罰金之折算標準，且未宣告緩刑，尚符憲
    法比例原則及平等原則之要求，原審刑罰裁量權之行使並無
    違法不當之處，業如前述，上訴人等認原審判決有所不當等
    語，顯無理由，原判決又無違法或不當之處，依法應予駁回
    。經查被告2 人前無犯罪紀錄，更無曾因故意犯罪受有期徒
    刑以上刑之宣告之紀錄，有臺灣高等法院被告前案紀錄表各
    1 件在卷可查，被告2 人於審判期日中，終能與告訴人甲○○達成和解，並有嗣後所提出之和解書1 份附卷可查，告訴
    人並表示願意原諒被告2 人且同意宣告被告2 人緩刑，均經
    記明於審判筆錄可證，公訴檢察官對此亦表示同意。是本案
    無論自一般或特別預防之刑罰考量目的，均認原審簡易判決
    所宣告之刑，以暫不執行為適當，爰併諭知緩刑2 年，予被
    告等自新之機會。
據上論斷，應依刑事訴訟法第455 條之1 第1 項、第3 項、第36
8 條、第373 條，刑法第74條第1 項第1 款，判決如主文。
本案經檢察官丁俊成到庭執行職務。
中    華    民    國    97    年    2     月    20    日
                  臺灣桃園地方法院刑事第六庭
                      審判長法  官  錢  建  榮
                            法  官  黃  翊  哲
                            法  官  宣  玉  華
以上正本證明與原本無異。
不得上訴。
                            書記官  楊  郁  馨
中    華    民    國    97    年    2     月    20    日
附錄本案論罪科刑依據之法條：
中華民國刑法第277條（普通傷害罪）
傷害人之身體或健康者，處3 年以下有期徒刑、拘役或1 千元以
下罰金。
犯前項之罪因而致人於死者，處無期徒刑或7 年以上有期徒刑；
致重傷者，處3 年以上10年以下有期徒刑。


司法院資訊處製作；財團法人民間司法改革基金會備份。
